臺灣高雄地方法院民事裁定　　　　　 100年度消債更字第46號
聲　請　人　許弘玉
上列當事人聲請消費者債務清理事件，本院裁定如下：
    主  文
聲請駁回。
聲請費用由聲請人負擔。
    理  由
一、請意旨略以：伊依銀行公會協商機制與最大債權銀行三信銀
    行達成分期還款協議，同意自95年4月起，分120期，每月繳
    納新台幣（下同）19,956元。惟伊離婚後須支付子女之扶養
    費，尚須扶養父母親，另遭民間債權人聲請強制執行扣薪，
    每入薪資所餘已不足支付協商款項，為早日清償債務仍勉力
    按期繳款，實無力償還而繳款18期於96年9月間毀諾，顯已
    盡相當之還款誠意，伊實有不可歸責於已事由，致履行顯有
    重大困難，爰聲請准予裁定更生等語。
二、按「債務人不能清償債務或有不能清償之虞者，得依本條例
    所定更生或清算程序，清理其債務」、債務人與金融機構協
    商成立者，不得聲請更生或清算，但因不可歸責於己之事由
    ，致履行顯有重大困難者，不在此限；本條例施行前，債務
    人依金融主管機關協調成立之中華民國銀行公會會員辦理消
    費金融案件無擔保債務協商機制與金融機構成立之協商，準
    用前項之規定，消費者債務清理條例第3 、151 條第5 項、
    第6項分別定有明文。查聲請人前與最大債權銀行三信銀行
    於95年3月27日協商成立之情，有協議書及無擔保債務還款
    計畫書（卷57-58頁）可憑，是聲請人聲請更生，合於規定
    。惟其毀諾是否有不可歸責事由，且是否有同條例第3條規
    定，即聲請人不能清償債務或有不能清償之虞者，而得裁定
    准許依更生程序清理其債務，則另待認定。
三、經查：聲請人任職於高雄地方法院檢察署，於95至98年度「
    稅後」所得分為1,016,208元、1,039,790元、1,052,931元
    、961,043元，換算每月收入為84,684元、86,649元、
    87,744元、76,337元，名下有投資二筆（卷34-35頁、84-85
    頁所得及財產資料清單）。雖聲請人自陳其每月收入僅約
    55,450元，然並未加入每年加發年終或其他獎金等項目，故
    尚不足客觀反應聲請人之真實償債能力，尚難準此採計其每
    月資力。查聲請人曾向本院聲請更生遭駁回，是本院參照97
    年10月14日97年消債更字第343號裁定，認定聲請人之薪資
    為71,929元，以此作為評估其今每月還款能力，起碼應不致
    於高估，實屬允當。
四、聲請人陳稱與前配偶離婚，需支付1名子女許文耀之扶養費
    用（卷8頁），查聲請人經調解離婚，協議至許文耀大學畢
    業前每月需支付扶養費用7,500元（卷19頁本院調解筆錄）
    ，許文耀業已成年，目前仍在就學中，依稅法規定在學中之
    成年子女仍有扶養必要，惟聲請人已該筆扶養費用列入債權
    ，並遭強制執行中（卷115頁本院執行命令），自不應另列
    計為扶養費用。至聲請人主張每月需負擔其父親許東來、母
    親許張蕊之扶養費用部分，查其父許東來97、98年利息及營
    利所得46,913元、3,174元、名下有房屋一棟、土地二筆、
    投資十三筆，每月另領有老人年金3,000元；其母許張蕊97
    年營利及利息所得35,957元、98年利息所得23603元、名下
    有房屋一棟、田賦三筆、投資二筆（卷129-136頁稅務電子
    閘門調件明細表），每月領有老人年金6,000元，是聲請人
    之父母依所得申報資料所示雖無薪資所得，然其父母尚有利
    息及營利所得，顯有相當之投資及存款，並均領有老人年金
    ，且其父母名下共有田賦三筆、土地三筆、房屋三棟，足見
    聲請人之父母應非不能以自己之財產維持生活，況其父母除
    聲請人外，尚有97、98年度所得926,849元、909,983元之胞
    弟許宏圖、97、98年度所得1,037,951元、1,039,254元之胞
    弟許宏揚、97、98年度所得282,721元、281,743元之胞妹許
    慧貞得分擔扶養義務，其兄弟姊妹均有相當之資力，並考量
    聲請人現已負擔高額債務之際，依民法第1119條規定，其應
    負扶養義務之程度，自有別於一般，而不能不顧及其目前經
    濟能力，應無由聲請人予以扶養之必要。則依97年消債更字
    第343號認定聲請人毀諾之96年度之每月稅後收入71,929元
    為計算基準，扣除聲請人毀諾時96年高雄縣每月最低生活費
    用計算聲請人之必要生活費用9,509元，每月尚餘62,420元
    ，對照其繳納之協商款19,956元，足認按期履行清償協商款
    債務無虞。縱使聲請人遭民間債權人聲請強制執行扣薪1/3
    （卷77頁、81頁、114-116頁執行命令），依97年消債抗字
    第404號裁定認定其扣薪後每月尚有剩餘32,636元，於支付
    其生活費用9,509元尚餘23,127元，足供清償協商款項並有
    剩餘，況聲請人遭扣薪每月18, 483元為99年1月間之事（卷
    77  頁本院執行扣押命令），是故不能認聲請人毀諾時有不
    可歸責致不能履行之事由存在。
五、復以其債務總額2,761,013元（卷30頁金融聯合徵信報告、
    47-51頁債權人清冊）而言，以上揭所評估之現今每月收入
    71,929元，扣除其99年度每月最低生活費用11,309元及每月
    扣薪18,483元，剩餘收入約42,137元（71,929-11,000-0000
    0）為度，逐月為清償，約個65月（2,761,013÷42137）即
    5年半期間不到即可清償完畢；加參酌聲請人現年50歲（50
    年出生，卷44頁戶籍資料），尚屬中壯年，以其公務員身份
    所受保障，距法定屆齡退休之65歲，一般可預期尚有15年穩
    定成長收入之職業生涯可期，力能逐期償還所欠債務，自無
    庸疑，實難認聲請人有不能清償債務或不能清償之虞之情事
    。
六、綜上，依聲請人之收入，扣除其個人必要生活費用支出後，
    仍有餘可供清償協商款項，而其遭強制執行扣薪乃在96年毀
    諾後之所生情事，其既無法提出於協商成立後，有何支出明
    顯增加之情形，則事後在客觀收入並未有顯著變差之情形下
    ，自與所謂「不可歸責於己之事由致履行顯有重大困難」要
    件不相符，況依其仍有固定收入能力及可期待之工作年數等
    整體資力以觀，並無不能清償其實際債務或不能清償之虞之
    情事，自與更生條件不合，且其情形又不可補正，依上說明
    ，爰裁定如主文。
中    華    民    國  100    年     3    月     22    日
                  民事庭    法      官  藍家慶
上為正本係照原本作成
如不服本裁定，應於裁定送達後10日內，以書狀向本院提出抗告
，並繳納抗告費新臺幣1千元
中    華    民    國  100    年     3    月     22    日
                            書記官  梁竫